【裁判字號】    97,上易,424
【裁判日期】    970805
【裁判案由】    恐嚇等
【裁判全文】
臺灣高等法院高雄分院刑事判決         97年度上易字第424號
上  訴  人  丙○○
即  被  告
上列上訴人因恐嚇等案件，不服臺灣屏東地方法院96年度易字第
1136號中華民國97年3 月11日第一審判決（起訴案號：臺灣屏東
地方法院檢察署96年度偵字第7245號），提起上訴，本院判決如
下：
    主  文
上訴駁回。
    事  實
一、丙○○前曾於民國（下同）94年間因違反毒品危害防制條例
    罪，經原審法院以94年度訴字第1215號判處應執行有期徒刑
    1 年確定，於96年6 月23日因縮短刑期假釋出監，並於96年
    7 月30日保護管束期滿執行完畢，仍不知悔改，因向其胞姐
    乙○○○借款不成，竟基於恐嚇之犯意，於96年11月6 日上
    午10時許，在屏東縣屏東市○○路358 巷4 號與8 號中間的
    空地上，對乙○○○揚言：「我一個人可以陪你15條命，我
    有15顆子彈，可以打15個人，我會拿手榴彈丟你家，要你家
    死光光」等語，使乙○○○及在場聽聞之李靜琦 (乙○○○
    之女)因 而心生畏懼，而足生損害於乙○○○、李靜琦生命
    、身體之安全。又因其配偶遭乙○○○扣薪水一事而心生不
    滿，遂再基於恐嚇之犯意，於96年11月10日15時30分許，騎
    乘不詳車號之機車至屏東市○○路358 巷8 號乙○○○住處
    欲理論，然因乙○○○不在家，見甲○○出現後，隨即持外
    觀與真槍一致的不具殺傷力之塑膠玩具手槍1 支抵住甲○○
    之腰際，並質問甲○○：「我跟我姊姊的事你是不是要插手
    處理？」、「如果1 支槍不行，還有第2 支槍」等語，使甲○○因而心生畏懼，而生危害於生命、身體之安全。
二、案經乙○○○訴請屏東縣警察局屏東分局移送臺灣屏東地方
    法院檢察署檢察官偵查起訴。
    理  由
壹、程序部分：
    按檢察官依法有調查犯罪及蒐集證據與詢問告訴人、被告、
    證人或鑑定人之權限；司法警察（官）依法亦具有調查犯罪
    嫌疑人犯罪情形及蒐集證據等職權，若其等所作之筆錄毫無
    例外的全無證據能力，當非所宜。再者，如上開陳述，係在
    可信之特別情況下所為，且為證明犯罪事實所必要，而於審
    判程序中發生事實上無法直接審理之原因時，若仍不承認該
    陳述之證據適格，即有未洽，為補救實務上採納傳聞法則可
    能發生之蒐證困難問題，自以使上開陳述取得證據能力，始
    符實體真實發見之訴訟目的；故刑事訴訟法第159 條之3 規
    定：被告以外之人於審判中有下列情形之一，其於檢察事務
    官、司法警察官或司法警察調查中所為之陳述，經證明具有
    可信之特別情況，且為證明犯罪事實存否所必要者，得為證
    據：「三、滯留國外或所在不明而無法傳喚或傳喚不到者」
    ；本件證人甲○○前於警詢、偵查中之證述雖屬傳聞證據，
    惟其於本院審理時經傳拘不到，而上開陳述，係在自由意識
    之情形下所為，客觀上有可信之特別情況，且為證明犯罪事
    實所必要，依上開說明，其於警詢、偵查中之證述，自均具
    有證據能力。
貳：實體部分：
一、訊據上訴人即被告丙○○矢口否認有何恐嚇犯行，辯稱：我
    並未出言恐嚇乙○○○、李靜琦，至96年11月10日15時30分
    許我雖有攜帶玩具手槍，但不是要恐嚇甲○○，是放置於機
    車之置物籃內，怕被小孩拿去玩，才拿出來，亦未出言恐嚇
    甲○○云云。經查：
  (一)上開被告如何恐嚇乙○○○、李靜琦之事實，業據證人乙○○○於原審審理時證稱：「於96年11月6 日上午10點許被告
    要跟我拿錢，我說我沒有錢，他就說他有十五顆子彈，可以
    配我十五條命」、「（被告有無說拿手榴彈要丟你，妳是否
    會害怕？）我當時認為他有在吃藥，吃什麼藥我不知道，我
    會害怕，因為我住的地方有我的同居人及同居人的小孩，我
    怕他真的來找我以子彈或手榴彈傷害我們，可能會波及其他
    無辜的人」等語（見原審卷第48至49頁），核與證人李靜琦
    於原審所證稱：「我是被告砸完車子之後才回到家裡，才聽
    到被告說要拿東西去我爸爸工作的地方去等他」、「（有無
    聽到被告說什麼恐嚇的話？）被告他有說：要拿手榴彈去丟
    我家，並要拿槍到中央市場去等我爸爸」、「（當時是否會
    害怕？）我會害怕」、「（你當時在何處聽到被告所說的話
    ？）我回來剛好看到他們在講話，他們在空地講話，我站在
    巷子不敢過去，我距離被告及乙○○○距離約二、三公尺，
    所以他們的對話我聽的很清楚」等語相符（見原審卷第49至
    50頁），而被告亦供承案發時係向其胞姐乙○○○借款不成
    ，並曾以磚塊砸毀乙○○○所有之自用小客車，則其借款不
    成並砸車後，復出言恐嚇，應無違常情，且證人乙○○○為
    被告之姊姊，證人李靜琦與被告亦無怨隙，自均無虛構事實
    故意誣陷被告之可能，被告空言否認此部分恐嚇犯行，自無
    可採。
  (二)又被告如何恐嚇甲○○之事實，業據證人甲○○於警詢時證
    稱：「丙○○今天到我家後，當時乙○○○不在家，我就從
    樓上下來，他就拿出一把手槍抵住我的腰際，要我轉告他姊
    姊（乙○○○）回家後跟他聯絡，並問我說他跟他姊姊的事
    ，我是否要插手去處理，我跟他說有話好好講，他隨即又從
    左口袋拿出另一把手槍出來，又跟我說第一把不行還有第二
    把，然後他就離去了」等語（見警詢卷第9 頁），於偵查中
    亦證稱：「（他怎麼拿槍給你看的？）他在我開門出來的時
    候，面向著我，就拿槍指著我的腰部，說要找我媽媽乙○○○，又說他老婆被我媽媽扣薪水的事情」、「（他那時候拿
    槍出來指著你，妳會害怕嗎？）會害怕」等語（見偵查卷第
    18 頁） ，甚為詳盡；並有玩具手槍1 把扣案可證，被告亦
    不否認攜帶該玩具手槍至案發現場，顯見證人甲○○之指訴
    非虛，被告空言否認此部分恐嚇犯行，亦無可採。
  (三)綜上所述，被告上開所辯，顯係事後卸責之詞，殊無足採，
    本件事證明確，被告之犯行洵堪認定。
二、被告先後恐嚇被害人乙○○○、李靜琦及甲○○之所為，分
    別係犯刑法第305 條之恐嚇危害安全罪，被告同時恐嚇被害
    人乙○○○、李靜琦，致生危害於乙○○○、李靜琦生命、
    身體之安全，係一行為觸犯數罪名，為同種想像競合犯，應
    僅論以1 罪，被告上開2 恐嚇行為，犯意各別，行為互殊，
    應分論併罰；又被告前曾於94年間因違反毒品危害防制條例
    罪，經原審法院以94年度訴字第1215號判處應執行有期徒刑
    1 年確定，於96年6 月23日因縮短刑期假釋出監，並於96年
    7 月30日保護管束期滿執行完畢，此有臺灣高等法院被告前
    案紀錄表1 份在卷可查，其受有期徒刑執行完畢後，5 年之
    內再犯有期徒刑以上刑之本罪，為累犯，應依刑法第47條第
    1 項規定加重其刑。
三、原審因而適用刑法第305 條、第47條第1 項、第55條、第41
    條第1 項前段、第38條第1 項第2 款、第51條第6 款之規定
    ，並審酌被告教育程度為國小肄業，此有警詢資料在卷可稽
    ，竟僅因細故，即持玩具手槍恐嚇他人生命安全，嚴重破壞
    社會治安，犯後又藉詞矯飾，以圖卸責，顯無悔意等一切情
    狀，惟兼念及其犯罪手法尚屬輕微、犯罪之目的、動機等情
    ，分別量處拘役各50日，並定其應執行之刑及諭知如易科罰
    金，均以新臺幣1000元折算壹日。扣案不具殺傷力之玩具手
    槍1 支，為被告所有供犯罪所用之物，業據其供承在卷，依
    刑法第38條第1 項第2 款之規定宣告沒收之；其認事用法，
    均無不合，量刑亦屬適當，被告上訴意旨，仍執陳詞，否認
    犯罪，指摘原判決不當，為無理由，應予駁回。
四、被告犯毀損罪部分，業經原審判決確定，不另論列。
據上論斷，應依刑事訴訟法第368 條，判決如主文。
本案經檢察官郭振昌到庭執行職務。
中    華    民    國    97    年    8    月    5    日
                  刑事第三庭    審判長法  官  周賢銳
                                      法  官  黃仁松
                                      法  官  黃憲文
以上正本證明與原本無異。
不得上訴。
中    華    民    國    97    年    8    月    5    日
                                      書記官  施耀程
附錄本件判決論罪科刑法條:
中華民國刑法第305條
以加害生命、身體、自由、名譽、財產之事，恐嚇他人致生危害
於安全者，處 2 年以下有期徒刑、拘役或 3 百元以下罰金。


司法院資訊處製作；財團法人民間司法改革基金會備份。
